【裁判字號】    90,台聲,119
【裁判日期】    900316
【裁判案由】    清償借款
【裁判全文】
最高法院民事裁定                                  九十年度台聲字第一一九號
    聲  請  人  甲○○
    訴訟代理人  林清源律師
右聲請人因與美商花旗銀行股份有限公司台北分公司間請求清償借款事件，對於中華
民國八十九年十一月十日本院裁定（八十九年度台上字第二五五四號），聲請再審，
本院裁定如左：
    主  文
聲請駁回。
聲請訴訟費用由聲請人負擔。
    理  由
本件聲請人主張本院八十九年度台上字第二五五四號確定裁定（下稱本院確定裁定）
有民事訴訟法第四百九十六條第一項第一款適用法規顯有錯誤之再審事由，對之聲請
再審，無非以：伊於前訴訟程序，對台灣高等法院八十八年度上字第四五六號第二審
判決提起上訴，所具第三審上訴理由狀已表明第二審判決認定本件定期存款質借債務
非屬「綜合月結單」（下稱月結單）所列貸款項目，與兩造所訂「存款總約定書」第
八條、「外幣質押融資約定書」第一款之契約文字不符，違背本院十七年上字第一一
一八號判例意旨；另對帳單係相對人美商花旗銀行股份有限公司台北分公司製作，相
對人原可任意除去聲請人還款紀錄，且相對人製作之月結單亦無本件貸款之記載，第
二審判決以對帳單為據，認定聲請人未返還借款，顯違反經驗法則，而與本院六十九
年台上字第七七一號判例意旨不符。再者，第二審法院未向當事人發問、曉諭，即認
無調取錄影帶之必要，亦違民事訴訟法第一百九十九條規定。以上伊已就第二審判決
違背法令為具體之指摘，原確定裁定遽指伊未具體指摘，上訴為不合法，而予駁回，
其適用法規顯有錯誤等情，為其主要論據。
查前訴訟程序第二審判決係以聲請人主張其已清償借款，雖提出月結單為證，惟該月
結單並無借款已清償之記載，兩造簽訂之外幣質押融資約定書第三條第二項復記載：
「借款人（即聲請人）已於貴行（即相對人）設妥新台幣活期存款帳戶……茲謹無條
件授權貴行得按期於借款人應繳付融資本息之日，自借款人之前述帳戶內存款餘額，
自動扣取借款人所應支付之金額」等語，是相對人主張本件定期存款質借債務非屬月
結單所列「貸款」項目，而係以該月結單「新台幣活期存款帳戶」項下金額明細為憑
，應屬可信，自不得僅以該月結單載有「貸款……尚未申請」等語，即謂本件債務已
全數清償。另依相對人提出之對帳單，不能證明聲請人已為清償，而聲請人所指還款
日期，係在借款之前，所辯顯非真實，其聲請調閱該日錄影帶，亦無必要等詞，認聲
請人主張其已清償借款云云，尚非可採，自不違背法令。而聲請人於前訴訟程序所提
出之第三審上訴理由狀，所表明之上訴理由即如前開聲請再審意旨所述各詞，實係指
摘該第二審判決依解釋契約、取捨證據所認定聲請人未清償借款之事實為不當，而非
具體表明該第二審判決不適用法規、適用法規不當，或有民事訴訟法第四百六十九條
所列各款之情形，自與同法第四百六十七條、第四百六十八條規定之情形不符。原確
定裁定因認聲請人之上訴為不合法，予以駁回，其適用法規並無錯誤。聲請人主張原
確定裁定有民事訴訟法第四百九十六條第一項第一款之再審事由，對之聲請再審，非
有理由。
據上論結，本件聲請為無理由。依民事訴訟法第九十五條、第七十八條，裁定如主文
。
中      華      民      國     九十     年      三      月     十六     日
                              最高法院民事第六庭
                                  審判長法官  吳  正  一
                                        法官  劉  福  來
                                        法官  鄭  玉  山
                                        法官  葉  勝  利
                                        法官  高  孟  焄
      右正本證明與原本無異
                                              書  記  官
中      華      民      國     九十     年      四      月      九      日


司法院資訊處製作；財團法人民間司法改革基金會備份。
